臺灣高等法院刑事判決　　　　　　　　 96年度上易字第914號
上　訴　人　臺灣板橋地方法院檢察署檢察官
被　　　告　丙○○
上列上訴人因毀損等案件，不服臺灣板橋地方法院95年度交易字
第488號，中華民國96年2月27日第一審判決（起訴案號：臺灣板
橋地方法院檢察署95年度偵字第17269 號），提起上訴，本院判
決如下：
    主  文
原判決撤銷。
丙○○服用酒類，不能安全駕駛動力交通工具而駕駛，處罰金新
台幣柒萬元，如易服勞役，以新臺幣貳仟元折算壹日；又損壞他
人之汽車保險桿上之烤漆足以生損害於他人，處罰金新台幣陸仟
元，如易服勞役，以新臺幣貳仟元折算壹日，應執行罰金新台幣
柒萬貳仟元，如易服勞役，以新臺幣貳仟元折算壹日。
    事  實
一、丙○○前於民國95年間因服用酒類不能安全駕駛，經台灣板
    橋地法院三重簡易庭以90年度重簡字第76號判處罰金銀元2
    萬元，如易服勞役以銀元3百元折算1日確定，並於90年6 月
    11日繳納罰金執行完畢，詎於民國（下同）95年7 月14日上
    午11時許，至同日下午1時許，在臺北縣新莊市○○路63之6
    號與友人飲酒，明知先前飲用酒類，已不勝酒力，而達不能
    安全駕駛動力交通工具狀態，竟仍駕駛車號IK-8808 號自用
    小客車，自臺北縣新莊市○○路往化成路方向行駛欲送友人
    返家，嗣於同日下午2時許，行經新莊市○○路267巷31號前
    時，因不滿乙○○所有車號7481-EV 號自用小客車停放在路
    中央，且明知該自用小客車左前方約半公尺處，尚有甲○○
    所有之車號5525-DN 號自用小客車停於該處，並能預見若衝
    撞乙○○所有之車號7481-EV 號自用小客車時勢必造成追撞
    ，竟基於毀損之不確定故意，開車撞擊該自小客車，使該自
    小客車再碰撞至左前方甲○○所有車號5525-DN 號自用小客
    車，除致乙○○之車號7481-EV 號車輛右側車門、後保險桿
    、前保險桿、後門等處受有損壞外（此部分之毀損業據乙○○於偵查中撤回告訴），並致甲○○之車號5525-DN 號車輛
    前保險桿上之烤漆受有刮傷之損壞，及造成汽車牌照脫落（
    未損壞），嗣經乙○○、甲○○報警後，為警前往處理並施
    以酒精濃度檢測，測得丙○○之呼氣酒精濃度高達每公升0.
    65毫克，因而查悉上情。
二、案經甲○○訴請臺北縣政府警察局新莊分局報請臺灣板橋地
    方法院檢察署檢察官偵查起訴。
    理  由
一、被告雖經原審及本院合法傳喚未到庭陳述，惟據其於偵查中
    均堅決否認有酒後不能安全駕駛、毀損等犯行，並辯稱：伊
    酒後駕車反應並不會較差，伊不清楚撞乙○○之車輛會撞到
    甲○○之車輛等語。但查：
  (一)被告於警訊時自承：「伊自11時開始喝酒到11時30分離開」
    、「喝洋酒大約兩杯」等語（見偵卷第8 頁），而前開事故
    發生後，經警前往處理，測得被告吐氣酒精濃度達0.65MG/L
    ，有酒精測定紀錄表一紙可按（見偵卷第17頁），已違道路
    交通安全規則第114條第2款所定飲酒後其吐氣所含酒精成份
    0.25MG/L以上者，不得駕車之標準。
  (二)按醫學文獻上認吐氣所含酒精濃度達每公升0.25毫克者，有
    輕度協調功能降低之現象；每公升達零點五毫克者，有反應
    較慢、感覺減低、影響駕駛之現象；每公升達0.75毫克者，
    有思考改變、個性行為改變之現象；每公升達1.0 毫克者，
    有步態不穩、噁心想吐、精神混惑不清晰之現象；每公升達
    1.5 毫克者，有說話不清楚、感覺喪失、視力模糊等現象；
    每公升達2.0 毫克者，有體溫降低、血糖降低、肌肉控制差
    、癲癇發作等現象；每公升達3.5 毫克者，有神智不清、反
    射減低、呼吸抑制等現象，此有行政院國軍退除役官兵輔導
    委員會台北榮民總醫院（88）北總內字第26868 號函及附件
    可考。又呼氣酒精濃度達每公升0.25毫克以上時，已將使其
    複雜技巧障礙、駕駛能力變壞、肇事率比未飲酒時提高二倍
    （參見司法院第45期、第46期司法業務研究會研究專輯刑事
    法律專題研究(十七)第307 頁，中央警察大學交通學系暨交通管
    理研究所蔡中志所著『對飲酒不能安全駕駛之執法研究』）
    ，且按刑法第185條之3之公共危險罪，為抽象危險犯，原不
    以發生具體危險為必要，但如已發生具體危險，適足以作為
    駕駛人是否已經不能安全駕駛動力交通工具之判斷標準。查
    被告於偵查中自稱：因為他的車子停在路中間，所以我就撞
    他的車等語（見偵卷第46頁），另證人即現場處理之員警丁○○於本院審理時結證稱：「（當天被告如何鬧？）一直吵
    我、鬧我，並說要就賠那二個當事人幾千元，要隨便我」、
    「第一次酒測看到0.65，就開始鬧」、「不是很醉，但有醉
    意，故意耍賴」等語（見本院審理筆錄第3、5、6頁），是
    被告僅因前方被害人乙○○之車輛擋道，即開車衝撞乙○○
    之車輛，顯然違乎一般正常汽車駕駛人之反應，且於警所處
    理時，已見醉意，又有情緒不穩、吵鬧之情事，已足認被告
    服用酒類後，對車輛駕駛行為已失必要之注意力、反應力、
    操控力、判斷力及感知能力，不能安全駕駛汽車而致本件事
    故發生。是被告於偵查中辯稱：伊酒後駕車反應並不會較差
    云云，應無足採。
  (三)至被告於肇事後，經員警測試酒後生理協調平衡檢測紀錄，
    雖經員警判斷為合格，而能安全駕駛，但細究該酒後生理協
    調平衡檢測紀錄，未記明測試之時間，而測試觀察時間距離
    被告所述飲酒時間遠近，嚴重影響被告駕車時是否能夠安全
    駕之判斷，是依前述，該檢測紀錄之時間不明，是否為本件
    肇事後立即施測之觀察結果，是否得以證明其肇事當時之生
    理協調平衡狀態，自屬可疑，自難以員警於前開檢測紀錄為
    能安全駕駛之認定，執為被告有利之證據。是於該檢測中被
    告多項測驗合格，亦難認被告於飲用酒類開始駕駛之際尚未
    達「不能安全駕駛」之程度。
  (四)又被告駕車衝撞被害人乙○○車號7481-EV 號自用小客車，
    導致被害人乙○○之車輛往前推撞及告訴人甲○○所有之車
    號5525-DN 號自用小客車前保險桿，致該保險桿上之烤漆刮
    損脫落之情，業據告訴人甲○○於警訊時指訴綦詳，且經證
    人乙○○於警訊供述明白，復有現場車損照片五幀在卷可參
    ，而被告於偵查中亦自承，知道撞他人的車會造成毀損，且
    當時有注意到告訴人甲○○之車輛停在被害人乙○○之車輛
    旁邊，相距大概半公尺等語（見偵卷第46頁），而車輛遭到
    衝撞會依施力方向向前滑行，乃據一般智識能力之人均能知
    悉之事實，而被告即知悉駕車衝撞他人之車輛將導致對方車
    輛之損毀，且在客觀上及主觀上均可預見車輛受撞擊後會追
    撞鄰近之車輛導致毀損之結果，仍決意駕車衝撞乙○○之自
    用小客車，並造成追撞告訴人自用小客車之結果，其毀損之
    不確定故意甚明。綜此，被告事證明確，犯行應堪認定。
二、核被告所為係犯刑法第185條之3服用酒類，不能安全駕駛動
    力交通工具而駕駛罪及同法第354 條之毀損器物罪。又被告
    所犯前開2 罪，犯意各別，行為亦殊，應分論併罰。原審未
    及詳酌，以被告酒後尚未達於不能安全駕駛之程度及檢察官
    於本院審理當庭更正起訴事實毀損之標的為「保險桿上之烤
    漆」之事實，認不能證明被告犯罪，而諭知無罪之判決，即
    有未當。檢察官上訴指摘及此，為有理由，自應由本院撤銷
    改判。爰審酌被告酒後駕車，對於其個人及用路人安全影響
    至鉅，衝撞被害人之車輛造成損壞之程度及其犯罪手段、動
    機、犯後未與告訴人達成和解等一切情狀分別量處如主文第
    2 項所示之刑，並均諭知易服勞役之折算標準，及定其應執
    行刑之刑，以及易服勞役之折算標準，以示懲儆。
三、被告丙○○經合法傳喚（本院96年6 月22日審理程序傳票，
    係於96年5 月11日送達於被告本人），無正當理由不到庭，
    爰不待其陳述，逕行判決。
據上論斷，應依刑事訴訟法第369條第1項前段、第371條、第364
條、第299條第1項前段，刑法第185條之3、第354條、第51條第7
款、第42條第3項，刑法施行法第1條之1第1項、第2項，判決如
主文。
本案經檢察官鍾鳳玲到庭執行職務。
中　　華　　民　　國　　96　　年　　7 　　月　　6 　　日
　　　　　　　　　刑事第十五庭審判長法　官  吳昭瑩
　　　　　　　　　　　　　　　　　  法　官  李正紀
　　　　　　　　　　　　　　　　　  法　官  李釱任
以上正本證明與原本無異。
不得上訴。
                                    書記官  洪秋帆
中　　華　　民　　國　　96　　年　　7 　　月　　9 　　日
附錄：本案論罪科刑法條全文
刑法第第185-3條（重大違背義務致交通危險罪）
服用毒品、麻醉藥品、酒類或其他相類之物，不能安全駕駛動力
交通工具而駕駛者，處一年以下有期徒刑、拘役或三萬元以下罰
金。
刑法第354條（毀損器物罪）
毀棄、損壞前二條以外之他人之物或致令不堪用，足以生損害於
公眾或他人者，處二年以下有期徒刑、拘役或五百元以下罰金。
